臺灣臺東地方法院民事簡易判決
110年度東簡字第160號
原      告  花旗(台灣)商業銀行股份有限公司

法定代理人  莫兆鴻
訴訟代理人  蘇偉譽
被      告  李奉秦
被      告  呂旭峻
上列當事人間110年度東簡字第160號塗銷所有權移轉登記等事件
，於中華民國110年08月30日言詞辯論終結，本院判決如下：
    主      文
一、被告間就坐落：臺東縣○○○鄉○○段0000地號土地，於民國109
    年09月03日以贈與為登記原因之債權行為，及於民國109年0
    3月17日移轉所有權登記之物權行為，均應撤銷。
二、被告呂旭峻應將臺東縣○○里地○○○○○○○號為109年太地所字第
    006420號之上開地號所有權移轉登記，應予塗銷。
三、訴訟費用由被告連帶負擔。
    事實及理由
壹、原告主張：
一、被告李奉秦之前積欠原告信用卡款項，經原告對其取得臺灣
    臺北地方法院臺北簡易庭86年度北簡字第752號民事判決記
    載：被告李奉秦應給付原告14萬5,580元，及自84年03月31
    日起至清償日止相關之利息、違約金（下稱系爭債權）確定
    在案，嗣聲請臺灣桃園地方法院強制執行無效果後，經該院
    於99年間核發債權憑證（下稱系爭債證）在案，目前被告李
    奉秦尚結欠原告14萬5,580元，及相關之利息、違約金。
二、而坐落臺東縣○○○鄉○○段0000地號土地（即系爭1232地號）
    ，原為被告李奉秦所有。被告李奉秦在已無資力清償對原告
    系爭債務之情況下，卻以：於109年03月02日贈與（下稱系
    爭贈與）為登記原因，於109年03月17日移轉系爭1232地號
    所有權登記予被告呂旭峻（收件字號為：太麻里地政事務所
    109年太地所字第006420）之行為，顯係無償行為，而有害
    及原告之債權，原告自得爰依民法第244條第1項無償行為害
    及原告債權、第244條第4項回復原狀之法律關係，訴請①撤
    銷被告間移轉系爭動產所有權之債權、物權行為。②該所有
    權移轉登記應塗銷、回復原狀之法律關係起訴，併聲明求為
    判決：如主文第1項、第2項所示。
貳、被告方面：
    希望和解，看原告能否給我們分期清償等語置辯，併聲明求
    為判決：駁回原告之訴。
參、下列重要事實，經兩造在言詞辯論期日辯論後所不爭執，自
    應堪信為真實，本院爰逕採為辯論及判決之基礎。
一、原告對被告李奉秦取得債權之經過：
  ㈠依卷附第31頁至第32頁：臺灣桃園地方法院於99年間所核發
    桃院永97司執四字第76357號債權憑證（下稱系爭債證）內
    載之原執行名義（即臺灣臺北地方法院臺北簡易庭86年度北
    簡字第752號民事判決及確定證明書）記載：被告李奉秦應
    給付原告14萬5,580元，及自84年03月31日起至清償日止相
    關之利息、違約金（下稱系爭債權）。
  ㈡原告曾對被告李奉秦在桃園地方法院97年度司執字第76357
    號強制執行事件中，僅受償執行費1,020元（第37頁：分配
    表內載）。
二、被告李奉秦之下開資料：
  ㈠依卷附第42頁，於108年10月29日所查詢之全國財產稅總歸
    戶財產查詢清單內載之財產，為①臺東縣○○○鄉○○段00
    00地號土地（下稱系爭1232地號）、②臺東縣○○○鄉○○
    村○○段00號未辦保存登記之房屋（下稱秀山16號房屋）
    （該影本）。
  ㈡自85年05月11日在投保單位遠雄人壽保險事業股份有限公司
    退保勞工保險後，迄未再加保今（限制閱覽卷第06頁：勞保
    局被保險人投保查詢資料）。
  ㈢依卷附第73頁財團法人金融聯合徵信中心於110年08月16日
    所出具被告①李奉秦於109年02月、03月、04月間之授信資
    料顯示：其在該時對金融機構之授信餘額分別約為①57萬
    元、②56萬元、③55萬元（該資料明細）。
三、被告李奉秦移轉系爭1232地號土地（秀山16號房屋並未移轉
    ）所有權之經過：
  ㈠坐落臺東縣○○○鄉○○段0000地號土地（即系爭1232地號
    ），原為被告李奉秦所有（依卷附第42頁，於108年10月29
    日所查詢之全國財產稅總歸戶財產查詢清單影本內載），
  ㈡被告李奉秦以：於109年03月02日贈與（下稱系爭贈與）為
    登記原因，於109年03月17日移轉系爭1232地號所有權1/1登
    記予被告呂旭峻（收件字號為：太麻里地政事務所109年太
    地所字第006420）（第46頁至第49頁、第81頁至第83頁：移
    轉所有權登記申請資料影本，系爭土地登記謄本、異動索
    引）。
四、依限制閱覽卷第04頁，被告李奉秦於109年度之所得收入為0
    元，名下僅有價值1萬3,000元之秀山段16號房屋（第70頁：
    稅務電子閘門調件明細表）。
五、本件適用之相關法條：民法第244條
　①第1「債務人（係指被告李奉秦）所為之無償行為，有害及債
    權者，債權人（係指原告）得聲請法院撤銷之。」。
　②第4項本文「債權人依第一項..之規定聲請法院撤銷時，得並
    聲請命受益人（係指被告呂旭峻）..回復原狀。」。
六、兩造對：㈠本院卷內之資料、函文等證據資料，經本院提示
    後，對該等證據資料之形式真正，均不爭執（均同意有證據
    能力），但其實質之證明力，由本院逕為認定。㈡本件證據
    資料既已充足，無庸再傳訊證人或調查其他證據，請鈞院依
    卷內證據資料而為判斷。
肆、本件經兩造同意行集中審理，並協議、整理限縮爭點為：除
    原告不爭執之部分外，原告訴之聲明，有無理由？
伍、得心證之理由：
一、原告曾以：被告李奉秦結欠原告信用卡款項，經對被告取得
    系爭執行名義後，在聲請強制執行無效果後取得系爭債證在
    案。而據原告稱：被告李奉秦目前尚結欠原告14萬5,580元
    ，及相關利息、違約金（即系爭債權）。
二、而被告李奉秦㈠自85年05月11日在投保單位遠雄人壽保險事
    業股份有限公司退保勞工保險後，迄未再加保今（限制閱覽
    卷第06頁：勞保局被保險人投保查詢資料）；㈡依卷附第73
    頁財團法人金融聯合徵信中心於110年08月16日所出具被告①
    李奉秦於109年02月、03月、04月間之授信資料顯示：其在
    該時對金融機構之授信餘額分別約為①57萬元、②56萬元、③5
    5萬元（該資料明細）；㈢於109年度之所得收入為0元，名下
    僅有價值1萬3,000元之秀山段16號房屋（第70頁：稅務電子
    閘門調件明細表）。故以被告李奉秦在系爭贈與後之資力，
    應已不足清償對原告之前揭債務，則被告李奉秦將系爭1232
    地號為系爭無償贈與行為，顯有害及原告之債權，故原告自
    得民法第244條第1項之規定，聲請法院撤銷該無償之贈與行
    為、所有權移轉登記之物權行為後，續依同條第4項本文之
    規定聲請命受益人之被告呂旭峻塗銷系爭不動產之移轉所有
    權登記，以回復原狀，為有理由，應為昭然。
三、綜上所述，原告依民法第244條第1項無償害及債權、第244
    條第4項回復原狀之法律關係起訴，求為判決：如主文第1項
    、第2項，為有理由，應予准許。
陸、據上論結，本件原告之訴為有理由，依民事訴訟法第436條
    第2項、第78條、第85條第1項本文、第87條第1項之規定，
    判決如主文第1項、第2項所示。
柒、訴訟費用額之部分，依後附計算書確定如主文第3項所示。
中　　華　　民　　國　　110 　年　　8 　　月　　30　　日
                  民事簡易庭  法  官  陳兆翔
以上正本，係照原本作成。
如對本判決上訴，須於判決送達後20日內，向本院提出上訴狀。
如委任律師提起上訴者，應一併繳納上訴審裁判費。
中　　華　　民　　國　　110 　年　　8 　　月　　30　　日
                              書記官　李彥勲
計算書：
項        目    金　額（新臺幣）
第一審裁判費　　1,550元（第06頁：裁判費收據）